臺灣新竹地方法院刑事判決
109年度易字第999號
公  訴  人  臺灣新竹地方檢察署檢察官
被      告  黃俞燁



上列被告因詐欺等案件，經檢察官提起公訴（109年度偵字第982
4號），本院判決如下：
    主  文
黃俞燁犯詐欺取財罪，處有期徒刑壹年，未扣案之犯罪所得新臺
幣參拾萬元，沒收之，於全部或一部不能沒收或不宜執行沒收時
，追徵其價額；又犯恐嚇罪，處有期徒刑拾月，未扣案之供犯罪
所用番刀壹支，沒收之，於全部或一部不能沒收或不宜執行沒收
時，追徵其價額。應執行有期徒刑壹年玖月。
    犯罪事實
一、黃俞燁於民國108年11月間，自其子黃志傑（業經檢察官為
    不起訴處分）處得知黃永德想進入竹北市清潔隊工作，竟意
    圖為自己不法之所有，基於詐欺取財之犯意，以佯稱其與竹
    北市長熟識，可幫黃永德介紹進入清潔隊工作之話術，取得
    黃永德之信任，於108年11月26日互加通訊軟體LINE後，黃
    俞燁遂於109年1月23日以Line對黃永德佯稱：3、4月有一個
    缺額等語，嗣於同年2月10日晚上在其住處樓下向黃永德收
    取自傳時，並向黃永德稱需繳交新臺幣（下同）30萬元之疏
    通官員費用，使黃永德誤信為真、陷於錯誤，即向和潤企業
    股份有限公司汽車借款48萬元，並將其中30萬元於同年2月1
    4日20時30分許，在新竹縣○○市○○路000巷00號4樓交付予黃
    俞燁收受而詐欺取財得逞。
二、黃永德交付上開款項後即不斷催促工作事宜，黃俞燁遂於同
    年5月11日10時許，與黃永德假意約於竹北市公所面試未果
    ，嗣黃永德查覺有異，要求黃俞燁退還款項，2人相約於同
    年6月8日13時30分，在朱健銘市民代表服務處見面還錢，因
    黃俞燁未依約前往，黃永德即轉往黃志傑位於新竹縣○○市○○
    ○路000號工作場跟黃志傑理論並發生推擠口角，黃志傑當場
    以電話聯繫黃俞燁並告知上情，詎黃俞燁竟基於恐嚇危害安
    全之故意，於當日13時53分許（監視器畫面時間），駕駛車
    輛至上址後，持番刀下車追砍黃永德，以此將加害於黃永德
    生命、身體安全之方式恫嚇黃永德，使黃永德心生畏懼而逃
    離現場。
三、案經黃永德訴由新竹縣政府警察局竹北分局報告臺灣新竹地
    方檢察署檢察官偵查起訴。
    理  由
壹、證據能力事項：
    本院援引之下列證據資料（包含供述證據、文書證據等），
    並無證據證明係公務員違背法定程序所取得，且被告黃俞燁
    於本院準備、審理程序中，均同意有證據能力，又經本院審
    認結果，尚無顯有不可信之情況與不得作為證據之情形，審
    酌各該證據資料製作時之情況，無違法不當及證明力明顯過
    低之瑕疵，且均經本院於審理期日提示予被告辨識而為合法
    調查，自均有證據能力。
貳、實體部分
一、認定犯罪事實所憑之證據及理由：
    訊據被告就犯罪事實一所載，除爭執有以其與竹北市長熟識
    ，可幫告訴人黃永德介紹進入清潔隊工作為由，向告訴人詐
    騙30萬元而犯詐欺取財犯行，辯稱：是告訴人拿錢來拜託我
    ，我沒有騙他錢，我有跟告訴人說沒有找到清潔隊的工作要
    退回30萬元云云外，對於其餘事實均不爭執；就犯罪事實二
    所載，除爭執有拿番刀追告訴人、恐嚇告訴人，辯稱：是告
    訴人衝過來要打我，我要自衛才帶刀云云外，對於其餘事實
    均不爭執（本院卷第35、70-71頁）。
㈠、就上述被告不爭執的事實部分，除據證人即告訴人黃永德、
    證人黃志傑、范绮晏、張玫玲、朱健銘分別於警詢、檢察官
    訊問、本院審理時證述在卷外（偵查卷第20-21、24-25、61
    -64、17-19、93-94、88-89、89-90頁、本院卷第158-173、
    174-181頁），並有109年6月3日告訴人與被告之談判錄音檔
    、被告與告訴人間108年11月26日起至109年3月16日止之通
    訊軟體Line對話紀錄、告訴人拍攝之交款照片2張、109年6
    月8日13時53分許監視錄影畫面及截圖、和潤企業股份有限
    公司函等件在卷足以佐證（偵查卷第10-11、12、9、14-15
    、66頁），故此部分之事實，可以認定。
㈡、被告就犯罪事實一部分雖以前揭情詞置辯，然查：
  ⒈被告確實有以其與竹北市長熟識，向告訴人稱可介紹進入清
    潔隊工作，有於109年1月23日以Line對告訴人稱3、4月有一
    個缺額，並於同年2月10日晚上向告訴人收取自傳之同時，
    要求告訴人需交付30萬元之疏通官員費用等情，除據告訴人
    於警詢、檢察官訊問及本院審理時始終證述一致在卷外，且
    由被告與告訴人於109年1月23日Line對話：（被告）3-4月
    有一個缺額，（告訴人）回以OK貼圖；於同年2月10日Line
    對話：（告訴人）叔叔，今天晚上9點我到你樓下拿資料給
    你，是否可以？（被告）回以OK貼圖；於同年2月12日Line
    對話：（告訴人）叔叔，我們約這禮拜五晚上可以嗎？拿30
    萬元委託你?OK?（被告）有確定嗎？有的話我就要跟人家約
    時間見面等情（偵查卷第10-11頁），亦可以佐證告訴人之
    證述非虛構。尤其於告訴人告知要拿30萬元委託被告時，被
    告還回以「要跟人家約見面時間」，亦可見告訴人證稱被告
    要求30萬元之疏通官員費乙情為真。
　⒉又被告於109年12月23日本院第一次準備程序訊問時即承認其
    與告訴人第一次見面時，有跟告訴人說因其認識竹北市長，
    可以幫告訴人問問看進清潔隊的事等語（本院卷第35頁），
    足認告訴人所為被告有告知其與竹北市長熟識之證述為真，
    況被告與告訴人本不認識，要不是被告有以上開理由取信告
    訴人，告訴人怎會輕易將借貸而來的30萬元交付予被告。再
    佐以被告亦不否認於拿取30萬元前，有先向告訴人收取自傳
    （本院卷第35頁），於拿取30萬元後之109年5月11日，曾與
    告訴人相約至竹北市公所，被告還有進去竹北市公所清潔隊
    詢問（本院卷第70、173頁）等情，均在在可以證明被告確
    實有以與竹北市長熟識，可幫告訴人介紹進入清潔隊等話術
    ，向告訴人收取30萬元之行為。
　⒊被告嗣於本院審理訊問時改稱與竹北市長（何淦銘）無任何
    關係（本院卷第170頁），更加可以證明被告主觀上係以詐
    欺之意思，而以上開話術騙取告訴人30萬元甚明。被告雖另
    辯稱有跟告訴人說沒有找到清潔隊的工作要退回30萬元云云
    ，然被告以上述詐騙方式取得30萬元之事實，業經本院認定
    如上，被告所謂要退回30萬元，也只是為加強取信告訴人之
    話術之一，不足為有利被告之認定。　
㈢、被告雖否認有犯罪事實二之恐嚇犯行，惟查：
　⒈被告確有持刀追砍告訴人之事實，除據告訴人始終證述在卷
    外，並有現場監視錄影畫面及截圖在卷足資佐證（偵查卷第
    9、14-15頁）。由上開畫面內容可見，被告由駕駛座下車即
    持刀走向站立副駕駛座門外之告訴人揮砍，告訴人見狀馬上
    跑離現場，被告仍持刀在後繼續追，與被告所辯：告訴人衝
    過來要打我，我要自衛才帶刀云云，完全不相符合。　　
　⒉按刑法第305 條之恐嚇罪，所謂恐嚇係指凡一切言語、舉動
    足以使人生畏怖心者，均包含在內。而言語或舉動是否足以
    使他人生畏怖心，應依社會一般觀念衡量之，如行為人之言
    語、舉動，依社會一般觀念，均認係惡害之通知，而足以使
    人生畏怖心時，即不失為恐嚇，且僅以受惡害之通知者心生
    畏懼而有不安全之感覺為已足，不以發生客觀上之危害為要
    件。被告持番刀追砍告訴人，顯係傳達將對告訴人為加害生
    命、身體安全之意思表示，且客觀上告訴人確因被告之行為
    而心生畏懼等情，亦據告訴人證述在卷，可認被告行為確已
    構成恐嚇危害安全之犯行。
㈣、綜上所述，被告之辯解，均不足採信，被告詐欺取財、恐嚇
    犯行事證明確，應依法論科。至被告聲請傳喚證人吳克震欲
    證明被告有一再推辭告訴人的請託乙情，本院認被告詐欺取
    財犯行既經認定如上，已無傳喚之必要，附此敘明。
二、論罪科刑之理由：
㈠、核被告就犯罪事實一所為，係犯刑法第339 條第1項之詐欺取
    財罪；就犯罪事實二所為，係犯同法第305 條之恐嚇危害安
    全罪。
㈡、被告所犯上開2罪，犯意各別，行為不同，應分論併罰。
㈢、被告前因過失傷害案件經本院以105年度交易字第30號判決判
    處有期徒刑4 月確定，於106 年8月23 日易科罰金執行完畢
    ，有臺灣高等法院被告前案紀錄表在卷可佐，是其於有期徒
    刑執行完畢後5 年內，故意再犯本案有期徒刑以上之2罪，
    固為累犯，然依司法院釋字第775 號解釋所示，本院審酌被
    告上開所犯前案與本案所犯詐欺取財、恐嚇危害安全罪間之
    罪質迥異，主觀犯意及犯罪手段不同，犯罪之動機亦屬有別
    ，難認被告本案所犯與前案較之，具有特別惡性及對刑罰反
    應力薄弱，難以達前案科刑判決執行之矯正目的，而有依累
    犯之規定加重其刑之必要，故認本案被告所犯，尚無依刑法
    第47條第1 項累犯之規定加重其刑之必要。
㈣、爰審酌被告素行不佳，不思以正當途徑賺取財物，竟以佯稱
    可透過疏通公務員之方式，介紹告訴人進入公家機關任職，
    任意破壞公務員名譽而詐取財物，所為不值原諒；又於告訴
    人向其追償詐得之金額時，竟持足以取人性命之番刀在公共
    場所追砍告訴人，嚴重威脅告訴人之生命安全，造成告訴人
    心生恐懼，行徑惡劣，且犯後始終否認犯行，一再狡辯，雖
    直至本院審理程序被告最後陳述前始承認有拿番刀追砍告訴
    人（本院卷第187頁），然仍未見悔意，迄今未與告訴人達
    成和解或賠償損害，兼衡其高職畢業之智識程度、已婚、子
    女均已成年、目前從事農作、平均年收入約30至40萬元等一
    切情狀，分別量處如主文所示之刑，併定其應執行之刑，以
    資懲儆。
三、沒收之理由：
㈠、被告犯詐欺取財罪所取得之犯罪所得30萬元，並未扣案，應
    依刑法第38條之1 第1 項前段、第3 項規定，於該罪項下宣
    告沒收，於全部或一部不能沒收或不宜執行沒收時，追徵其
    價額。
㈡、未扣案之番刀1支，係被告所有供其犯恐嚇危害安全罪所用之
    物，且該番刀目前仍放置於被告家中等情，業經其供承明確
    （偵查卷第7頁），依刑法第38條第2 項前段、第4項之規定
    ，於該罪項下宣告沒收，於全部或一部不能沒收或不宜執行
    沒收時，追徵其價額。
據上論斷，應依刑事訴訟法第299 條第1 項前段規定，判決如主
文。
本案經檢察官周文如提起公訴，檢察官高上茹、翁旭輝到庭執行
職務。　　　　
中　　華　　民　　國　　110 　年　　9 　　月　　28　　日
                  刑事第四庭    審判長法　官  陳健順
　　　　　　　　　                    法  官  楊祐庭
　　　　　　　　　                    法  官　魏瑞紅
以上正本證明與原本無異。
如不服本判決應於收受本判決後20日內向本院提出上訴書狀，上
訴書狀應敘述具體理由。上訴書狀未敘述上訴理由者，應於上訴
期間屆滿後20日內補提理由書狀於本院(均須按他造當事人之人
數附繕本 )「切勿逕送上級法院」。 
中　　華　　民　　國　　110 　年　　9 　　月　　28　　日
                                      書記官  呂苗澂
　　　　
附錄論罪科刑法條：
中華民國刑法第305條
以加害生命、身體、自由、名譽、財產之事恐嚇他人，致生危害
於安全者，處2年以下有期徒刑、拘役或9千元以下罰金。
中華民國刑法第339條第1項
意圖為自己或第三人不法之所有，以詐術使人將本人或第三人之
物交付者，處5年以下有期徒刑、拘役或科或併科50萬元以下罰
金。